【裁判字號】    90,上更(二),632
【裁判日期】    900816
【裁判案由】    懲治盜匪條例
【裁判全文】
臺灣高等法院刑事判決                        九十年度上更（二）字第六三二號
    上  訴  人
    即  被  告  庚○○
                丁○○
    共      同
    指定辯護人  本院甲○辯護人
右上訴人因違反懲治盜匪條例案件，不服臺灣新竹地方法院八十九年度訴字第二六六
號，中華民國八十九年六月二日第一審判決（起訴案號：臺灣新竹地方法院檢察署八
十九年度偵字第一七四三號），提起上訴，經判決後，由最高法院第二次發回更審，
本院判決如左：
    主  文
原判決關於盜匪部分撤銷。
庚○○共同連續意圖為自己不法之所有，以藥劑致使不能抗拒，而取他人之物，累犯
，處有期徒刑玖年，褫奪公權肆年。
丁○○共同連續意圖為自己不法之所有，以藥劑致使不能抗拒，而取他人之物，處有
期徒刑柒年貳月，褫奪公權肆年。
    事  實
一、庚○○於民國八十五年間曾因過失致死案件，經本院判處有期徒刑六月，並於八
    十六年一月四日縮刑期滿執行完畢。仍不知悔改，復單獨一人或與妻子丁○○共
    同意圖為自己不法之所有，並均基於概括犯意，連續多次於附表一所示時地，由
    庚○○或丁○○以安眠藥摻入酒或飲料中，供辛○○等人飲用，致使被害人羅蓮
    只等人昏睡不能抗拒而強取財物（各次犯罪之行為人、被害人、時間、地點、情
    節、所得財物，均詳如附表一所示），二人搶得之財物，除附表一編號八所示之
    皮包一只、新台幣（下同）六千元發還戊○○外，餘均典當或變賣，得款與現金
    均花用完畢。嗣經辛○○等人報案後，始經警於八十九年二月二十日將庚○○、
    丁○○拘提到案，並起出盜匪所得六千元及皮包一只。
二、案經新竹縣警察局移送臺灣新竹地方法院檢察署檢察官偵查起訴。
    理  由
一、附表一編號一、二、四、六至八所示之犯罪事實，業據被告即上訴人庚○○、丁○○於警訊、偵查、原審及本院調查、審理時坦承不諱，核與被害人羅蓮只、辛○○、乙○○、范進發、壬○○、己○○、何雲珠、戊○○、吳寶珠指訴情節相
    符，復有贓物認領保管收據在卷可稽。事證明確，被告二人此部分犯行堪以認定
    。
二、附表一編號三、五所示之犯罪事實，亦據被告庚○○、丁○○於本院調查、審理
    時坦承無訛。雖被害人辛○○於警訊中指稱：第二次取走我的現金五千元及手錶
    一只總價值三萬元等語（見偵查卷第一九頁）；及至原審亦稱：第二次他們來找
    我，我請他們喝啤酒，不久又倒了，這次是手錶及現金合計約五千元不見，手錶
    值一萬多元等語（見原審卷第三三頁）。惟被告丁○○、庚○○於警訊、本院更
    (一)審及本審調查時均供稱：搶得被害人辛○○現金七百元及手錶一只（見偵查卷
    第九、一三頁背面、本院更(一)卷第三七頁、本審九十年七月二十四日訊問筆錄）
    。被告庚○○於本院本審調查時並稱：「辛○○五千元是他另外欠我的，他在本
    件事發前已經還我，在事發後將那五千元算入此次金額內，事實上我只向他拿七
    百元而已。」（見本院本審九十年七月二十四日訊問筆錄）按被告二人既自承趁
    辛○○飲酒不注意之際，由被告丁○○在酒內摻入安眠藥，迨辛○○飲用昏睡後
    ，共同強取辛○○所有手錶一只及現金之盜匪行為，對於強盜所得金額為七百元
    或五千元，均無解於被告二人之盜匪罪行。倘被告二人係搶得五千元，衡情應無
    辯稱僅有七百元之必要，自應以被告二人所稱為可採。再被害人丙○○於警訊中
    指稱：「我當時收完瓦斯錢欲離去時，庚○○就倒了一杯滲有藥物之沙士請我喝
    ，沒想到我喝完之後駕車返回公司，途中藥物發作，呈昏迷狀態，車子並失控撞
    上橋墩，庚○○也從後面尾隨我，將我身上的六千五百元搜括一空。」（見偵查
    卷第二二頁背面）及至原審證稱：「我送瓦斯至庚○○住處欲離去時，庚○○攔
    我下來，叫我喝汽水，之後我開小貨車走在竹北光明六路與中華路時，藥性發作
    擦撞到他車，結果庚○○跟著我，我昏迷了，庚○○幫我車停在旁邊，把我袋子
    內六千元拿走。我醒後要送貨，藥發作我撞到橋頭，修車費十一萬多元。」（原
    審卷第三三、三四頁）而被告於本院本審調查時供稱：「丙○○在竹北光明六路
    與中華路時，是有與人發生一點擦撞，對方於擦撞後就離開了，雙方並沒有爭吵
    ，後來他在車子越開越到路邊的昏迷狀態時，將車停下來，我幫他將車子推到旁
    邊後，才拿他車內的六千五百元。我拿到錢後，就離開了，我不知道他後來開車
    撞到橋頭之事。」（見本院本審九十年七月二十四日訊問筆錄）依被害人年自強
    及被告上開所供，被害人丙○○於飲用被告庚○○交付摻有藥劑之飲料後駕駛小
    貨車離去時，被告庚○○亦跟隨在後，迨被害人丙○○因藥物作用致與不詳車輛
    擦撞，被告庚○○即先將小貨車駛往路旁停放，並趁丙○○昏迷之際，將車內六
    千五百元現款取走。被告二人此部分盜匪犯行亦堪認定。
三、核被告庚○○、丁○○所為，均係犯懲治盜匪條例第五條第一項第一款之普通盜
    匪罪。被告二人就附表一編號二、三、四、六、七之五次盜匪犯行，有犯意聯絡
    及行為分擔，皆為共同正犯。庚○○先後六次、丁○○連續七次之盜匪犯行，均
    時間緊接，方法相同，觸犯犯罪構成要件相同之罪名，顯係基於概括犯意為之，
    應論以連續犯，並加重其刑。被告庚○○於八十五年間因過失致死案件，經本院
    判處有期徒刑六月，並於八十六年一月四日縮短刑期執行完畢，有台灣高等法院
    檢察署刑案紀錄簡覆表在卷可按，其受有期徒刑之執行完畢，五年以內再犯本件
    有期徒刑以上之罪，為累犯，除法定刑無期徒刑部分不得加重外，有期徒刑部分
    依法遞加重其刑。被告二人就附表一編號三所示強盜得款七百元部分，起訴書漏
    未記載；另就附表一編號七部分，被告等僅強盜得款五千元，業據被害人己○○
    於原審審理時證述在卷，公訴人誤載盜匪所得金額三萬元，均有未洽，此部分犯
    罪事實應予更正。
四、原審據以論罪科刑，固非無見。惟查：（一）被告附表一編號二、三、四號所示
    之犯罪時間，係在八十六年六月、七月及十月間所犯，業據被告二人一致供明在
    卷，並稱警訊時被害人記不起時間，人多又很亂，隨意供稱八十七年、八十八年
    ，正確應係八十六年間。而被告二人既均坦承該部分犯行，應無捏造犯罪時間之
    必要，被告及被害人對時間供述不一，應以被告所供為真實。原審認係八十七年
    及八十八年間犯案，尚有未當。（二）雖被告二人於警訊中及被告丁○○於原審
    時自承涉有附表二強盜被害人楊嘉輝之財物，然被害人楊嘉輝經法院多次傳喚均
    未到庭，該部分既無被害人報案紀錄，復無被害人指訴，且被告庚○○在警訊中
    稱迷昏被害人後，發現項鍊不在脖子上即作罷，並送被害人回家；被告丁○○則
    稱搜遍被害人整身沒有現金及財物而送被害人至一家車行，二人所供亦不相符，
    自無法以被告二人自白資為犯罪之唯一依據。此外即查無證據足認被告二人有此
    部分犯行。公訴人經調查後，亦認此部分不構成犯罪，未予起訴，原審依被告之
    唯一自白，認定被告此部分犯行，並為訴外裁判，亦有違誤。被告二人上訴，指
    摘原審量刑過重，雖不足採，然原判決此部分既有可議，自應由本院撤銷改判。
    爰審酌被告二人犯罪動機、目的、手段、平日素行、智識程度、所生危害、盜取
    財物價值及犯後坦承犯行等一切情狀，分別量處如主文第二、三項所示之刑。另
    依被告二人犯罪性質，認有褫奪公權之必要，均併宣告褫奪公權四年。附表一所
    示盜匪所得之物，其中被害人戊○○之皮包一個、現金六千元，業已發還被害人
    戊○○，有贓物認領保管收據在卷可考；其餘財物業經被告二人典當或變賣現款
    ，均花用一空或已滅失，已據被告二人供明無訛，自無庸另為發還被害人之諭知
    。
五、公訴意旨另以：被告丁○○另有附表一編號五所示之犯罪事實，因認被告丁○○
    此部分亦涉有盜匪罪嫌。訊之被告丁○○堅決否認參與該次犯行，辯稱：當時在
    房間內照顧小孩，並未參與強盜，係事後始知悉此事等語。查被告庚○○於警訊
    、原審均陳稱丁○○未參與此次犯行；被害人丙○○於警訊、原審審理時亦稱：
    遭搶自始至終均未見到丁○○等語，足見被告丁○○所辯，應堪採信，此外即查
    無證據足證被告丁○○確有參與此部分犯行。惟公訴人認被告丁○○此部分與前
    開論罪部分，有連續犯之裁判上一罪關係，故不另為無罪之諭知。
據上論斷，應依刑事訴訟法第三百六十九條第一項前段、第三百六十四條、第二百九
十九條第一項前段、懲治盜匪條例第五條第一項第一款、第八條，刑法第二十八條、
第五十六條、第三十七條第二項、第四十七條，判決如主文。
本案經檢察官李良忠到庭執行職務。
中      華      民      國       九十      年      八    月     十六    日
                              臺灣高等法院刑事第十四庭
                                  審判長法  官  陳  祐  輔
                                        法  官  蔡  國  在
                                        法  官  陳  國  文
右正本證明與原本無異。
如不服本判決應於收受送達後十日內向本院提出上訴書狀，其未敘述上訴之理由者並
得於提起上訴後十日內向本院補提理由書（均須按他造當事人之人數附繕本）。
                                        書記官  蔡  棟  樑
中      華      民      國    九十    年     八     月    十   六     日
附錄：本案論罪科刑法條全文
懲治盜匪條例第五條第一項第一款
有左列行為之一者，處無期徒刑或七年以上有期徒刑：
一、意圖為自己或第三人不法所有，以強暴、脅迫、藥劑、催眠術或他法，致使不能
    抗拒，而取他人之物或使其交付者。
二、發掘墳墓而盜取殮物者。
三、藏匿或包庇盜匪者。
前項第一款之未遂犯罰之。
預備犯第一項第一款之罪者，處一年以下有期徒刑。
附 表 一：
┌─┬───┬──────┬──────┬───┬──────────┬────┐
│編│犯罪行│行 為 時 間 │行 為 地 點 │被害人│ 行   為   方   法  │所得財物│
│號│為人  │            │            │      │                    │        │
├─┼───┼──────┼──────┼───┼──────────┼────┤
│一│丁○○│八十六年六月│新竹縣竹東鎮│羅蓮只│丁○○以安眠藥摻入啤│金手鍊一│
│  │      │間某日夜間  │榮華街鳳林小│      │酒內，供羅蓮只飲用，│條（價值│
│  │      │            │吃店        │      │待羅蓮只睡昏不能抗拒│約一萬三│
│  │      │            │            │      │時，強取之。        │千元）  │
├─┼───┼──────┼──────┼───┼──────────┼────┤
│二│庚○○│八十六年七月│新竹市○○路│辛○○│庚○○、丁○○約黃文│行動電話│
│  │丁○○│間某日      │某飲食店    │      │淵飲酒，由庚○○趁黃│一具。  │
│  │      │            │            │      │文淵不注意時在酒內摻│        │
│  │      │            │            │      │入安眠藥，辛○○飲用│        │
│  │      │            │            │      │後昏睡不能抗拒時，共│        │
│  │      │            │            │      │同強取之。          │        │
├─┼───┼──────┼──────┼───┼──────────┼────┤
│三│庚○○│八十六年十月│新竹市○○路│同  右│同右，惟此次係由吳碧│手錶一只│
│  │丁○○│間某日      │三七六巷超商│      │玉在酒內摻入安眠藥。│及現金七│
│  │      │            │前          │      │                    │百元    │
├─┼───┼──────┼──────┼───┼──────────┼────┤
│四│庚○○│八十六年六月│台北縣泰山鄉│乙○○│庚○○、丁○○至古秀│金項鍊一│
│  │丁○○│間某日      │泰林路二段三│      │春所經營之檳榔攤購買│條（約值│
│  │      │            │二九號檳榔攤│      │可樂，由庚○○趁機將│七千元）│
│  │      │            │內          │      │安眠藥摻入可樂，請古│        │
│  │      │            │            │      │秀春飲用，致昏睡不能│        │
│  │      │            │            │      │抗拒時，共同強取。  │        │
│  │      │            │            │      │                    │        │
├─┼───┼──────┼──────┼───┼──────────┼────┤
│五│庚○○│八十九年三月│新竹市○○路│丙○○│丙○○送瓦斯至庚○○│現金六千│
│  │      │一日上午十時│一○四號曾佳│      │住處，庚○○將摻有安│五百元  │
│  │      │十分許      │松住處      │      │眠藥之沙士，請丙○○│        │
│  │      │            │            │      │飲用，藥性尚未發作時│        │
│  │      │            │            │      │，丙○○駕車離去，曾│        │
│  │      │            │            │      │佳松尾隨其後。因年自│        │
│  │      │            │            │      │強藥性發作昏迷擦撞他│        │
│  │      │            │            │      │，庚○○即將年自強  │        │
│  │      │            │            │      │車子駛往路旁停放，再│        │
│  │      │            │            │      │強取之。            │        │
│  │      │            │            │      │                    │        │
├─┼───┼──────┼──────┼───┼──────────┼────┤
│六│庚○○│八十九年三月│新竹縣中豊路│范進發│庚○○、丁○○佯稱土│金項鍊一│
│  │丁○○│十二日下午三│三段三六九巷│壬○○│雞城顧客，由庚○○趁│條（約值│
│  │      │時許        │一號土雞城  │      │機將安眠藥放入飲料中│三萬五千│
│  │      │            │            │      │，供被害人二人飲用，│元)     │
│  │      │            │            │      │嗣昏迷不能抗拒後，共│        │
│  │      │            │            │      │同強取。            │        │
│  │      │            │            │      │                    │        │
├─┼───┼──────┼──────┼───┼──────────┼────┤
│七│庚○○│八十九年三月│新竹縣竹東鎮│己○○│庚○○、丁○○佯至該│現金五千│
│  │丁○○│初某日夜間十│瑞峰里四十七│何雲珠│商店購物，與開店之被│元      │
│  │      │時許        │之二號泰雅集│      │害人二人飲酒，丁○○│金項鍊一│
│  │      │            │貨中心      │      │於酒中放安眠藥，被害│條      │
│  │      │            │            │      │人飲用昏迷不能抗拒時│        │
│  │      │            │            │      │，共同強取右揭財物。│        │
├─┼───┼──────┼──────┼───┼──────────┼────┤
│八│丁○○│八十九年三月│新竹縣竹東鎮│戊○○│丁○○至小吃店擔任公│手錶一只│
│  │      │十九日下午七│仁愛路與大同│      │關小姐，趁酒客戊○○│、現金七│
│  │      │時許        │路口榕樹下小│      │略有酒意，以摻有安眠│千餘元  │
││      │            │吃店        │      │藥之茶水予之飲用，致│        │
│  │      │            │            │      │昏迷不能抗拒而強取之│        │
│  │      │            │            │      │。                  │        │
└─┴───┴──────┴──────┴───┴──────────┴────┘
附 表 二：
┌─┬──────┬──────┬───┬──────────┬────┐
│一│八十七年六月│新竹市郵政總│楊嘉輝│庚○○、丁○○以上述│        │
│  │間某日      │局附近飲食店│      │方式迷昏友人楊嘉輝後│        │
│  │            │內          │      │，因楊嘉輝身上無財物│        │
│  │            │            │      │而未遂。            │        │
└─┴──────┴──────┴───┴──────────┴────┘


司法院資訊處製作；財團法人民間司法改革基金會備份。
